臺灣苗栗地方法院民事簡易判決
110年度苗簡字第81號
原      告  陳淑娟  

訴訟代理人  張嘉玲律師
被      告  許世隆  

            許趙玉裡

共      同
訴訟代理人  林修弘律師
受  告  知
訴  訟  人  國泰世紀產物保險股份有限公司

法定代理人  蔡鎮球  
上列當事人間請求侵權行為損害賠償事件，本院於民國110 年8
月17日言詞辯論終結，判決如下：
　　主      文
一、被告許世隆應給付原告新臺幣(下同)283,026元，及其中270
    ,753元自109年11月5日起至清償日止，按週年利率5％計算之
    利息；另7,467元自110年5月15日起至清償日止，按週年利
    率5％計算之利息；另3,756元自110年8月4日起至清償日止，
    按週年利率5％計算之利息；另1,050元自110年8月18日起至
    清償日止，按週年利率5％計算之利息。
二、原告其餘之訴駁回。
三、訴訟費用由被告許世隆負擔18/100，餘由原告負擔。
四、本判決原告勝訴部分得假執行。但被告許世隆如以283,026
    元為原告預供擔保後，得免為假執行。
五、原告其餘假執行之聲請駁回。
    事實及理由
壹、程序方面
　　按訴狀送達後，原告不得將原訴變更或追加他訴。但擴張或
    減縮應受判決事項之聲明者，不在此限，民事訴訟法第255 
    條第1 項第3 款定有明文。原告起訴原請求：被告2人應連
    帶給付原告1,525,555 元，及自民事起訴狀繕本送達翌日起
    至清償日止，按週年利率5%計算之利息（見本院卷第15頁）
    。嗣當庭變更請求為：被告2人應連帶給付原告1,530,113元
    ，及其中1,517,840元自民事起訴狀繕本送達翌日起至清償
    日止，按週年利率5％計算之利息；另7,467元自民事準備三
    狀繕本送達翌日起至清償日止，按週年利率5％計算之利息；
    另3,756元，自民事準備四狀繕本送達翌日起至清償日止，
    按週年利率5％計算之利息；另1,050元自民事準備五狀繕本
    送達翌日起至清償日止，按週年利率5％計算之利息（見本院
    卷第466 頁）。其變更核屬擴張應受判決事項之聲明，揆諸
    前開規定，應予准許。
貳、實體方面
　一、原告主張：
　　㈠被告許世隆於108年7月29日7時51分許，駕駛被告許趙玉裡
      所有車號0000-00號自用小客車，沿苗栗縣後龍鎮勝利路
      往東南方行駛，行經勝利路與溪洲路口時因違反號誌規定
      闖紅燈，不慎撞及原告騎乘行經上開地點之車號000-0000
      號普通重型機車(下稱系爭機車)，原告因此受有頭部外傷
      併腦震盪症候群、下背腰椎韌帶和骨盆挫傷、腹壁挫傷、
      左側性膝蓋挫傷、左側性踝部挫傷等傷害。又上開自用小
      客車為被告許趙玉裡所有，被告許趙玉裡明知被告許世隆
      年逾70歲，整體速度變慢，知覺動作表現衰退，認知方面
      有關注意力及辨識力之改變，已無法勝任安全駕駛行為，
      竟仍提供車輛予被告許世隆駕駛，致原告受有損害，自應
      依民法第184條第1項前段規定與被告許世隆負連帶賠償之
      責。
　　㈡原告為此支出大千醫院醫療費用33,126元、國泰綜合醫院
      醫療費用20,245元、正陽骨科診所醫療費用30,330元、計
      程車車資13,775元、護腰費用3,647元、藥品500元、噴劑
      200元、貼布1,500元、眼鏡損壞費用2,390元、於108年7
      月29日至8月6日於大千綜合醫院住院時支出看護費用19,8
      00元（每天2,200元，共9天）、108年8月6日返家後由家
      人看護之看護費99,000元（每天2,200元，共45天）。另
      原告經診療後尚餘有殘餘腦震盪症狀及右上肢麻痛，不宜
      從事粗重搬重物工作，須持續門診追蹤且不排除後續須開
      刀治療，後續治療所生之醫療費、住院費、看護費以660,
      000元計。又原告原與配偶共同經營麵店，因車禍後留有
      諸多後遺症，現今麵店已無法經營，受有1年不能工作之
      損失285,600元。末原告受此不法侵害，因右腳受傷無法
      正常行走工作、疼痛無法入睡，且常夢到車禍驚醒，致失
      眠嚴重影響工作，身心受有極大痛苦，慰撫金以360,000
      元計。
　　㈢爰依民法第184 條第1 項前段、第2 項、第191 條之2等規
      定提起本訴等語，並聲明：
　　　⒈被告2人應連帶給付原告1,530,113元，及其中1,517,840
        元自民事起訴狀繕本送達翌日起至清償日止，按週年利
        率5％計算之利息；另7,467元自民事準備三狀繕本送達
        翌日起至清償日止，按週年利率5％計算之利息；另3,75
        6元，自民事準備四狀繕本送達翌日起至清償日止，按
        週年利率5％計算之利息；另1,050元自民事準備五狀繕
        本送達翌日起至清償日止，按週年利率5％計算之利息。
　　　⒉願供擔保，請准宣告假執行。
　二、被告2人則以：原告於108 年8 月6 日大千綜合醫院出院
      後，並無受看護之必要。又原告請求後續治療所生之醫療
      費、住院費、看護費，欠缺證據及法律上依據。且原告請
      求之精神慰撫金亦顯然過高，應予酌減。況就本件車禍之
      發生，亦因原告未注意車前狀態致本件車禍，原告與有過
      失，應負三成責任。又原告主張被告許世隆無法勝任安全
      駕駛行為，未見原告舉證以實其說，被告許趙玉裡自不負
      連帶賠償之責等語，茲為抗辯。並均聲明：
　　㈠原告之訴及其假執行之聲請均駁回。
　　㈡如受不利判決，願供擔保請准宣告免為假執行。
　三、本院為行集中審理協同兩造整理及協議簡化爭點如下：
　　㈠兩造不爭執事項
　　　⒈苗栗地檢署109 年度調偵字第165 號起訴書認定之事實
        ；被告許世隆成立過失之侵權責任。
　　　⒉原告支出必要之大千綜合醫院醫療費用33,126元、國泰
        綜合醫院醫療費用20,245元、正陽骨科診所醫療費用30
        ,330元。
　　　⒊原告支出護腰產品費用3,647 元、藥品500 元、噴劑200
         元、貼布1,500 元（見本院卷第107-117 頁）。
　　　⒋原告支出必要之計程車車資13,775元。
　　　⒌原告於大千綜合醫院住院期間9 日需專人看護，看護費
        用1 日以2,200 元計，看護費用計19,800元。
　　　⒍眼鏡受損之金錢賠償金額為2,390元。
　　　⒎原告於大千綜合醫院住院期間9 日及出院後2 週不能工
        作，原告不能工作損失之月薪以23,800元計。
　　　⒏原告受領強制汽車責任險給付60,034元。
　　㈡兩造爭執事項
　　　⒈被告許趙玉裡將車號0000-00 號自用小客車借予被告許
        世隆，是否成立民法第184條第1項前段規定之侵權責任
        ？
　　　⒉原告支出護腰產品費用3,647 元、藥品500 元、噴劑200
         元、貼布1,500 元，是否為其所受傷勢所必要？
　　　⒊原告於大千綜合醫院出院後是否有受他人看護之必要？
        看護之期間為何？
　　　⒋原告預為請求國泰綜合醫院後續治療所生之醫療費、住
        院費、看護費，有無理由？
　　　⒌原告有無工作？
　　　⒍原告請求之慰撫金是否過高，應予酌減？
　　　⒎原告是否與有過失？原告與被告許世隆之過失比例為何
        ？
　四、本院之判斷
　　㈠被告許世隆於108 年7 月29日上午7 時51分許，駕駛車號0
      000-00 號自用小客車（下稱被告車輛），沿苗栗縣後龍
      鎮勝利路由西往東方行駛，本應注意汽車行駛至交岔路口
      ，其行進應遵守燈光號誌及禁止跨越分向限制線行駛，疏
      未注意上開規定，行經勝利路與四份仔路交岔路口（四份
      仔路過勝利路後，名稱為溪洲路）遇紅燈時，竟跨越分向
      線繞過前方停等紅燈車輛，並闖越紅燈路口往東行駛；適
      原告騎乘系爭機車，沿四份仔路由北往南方向依綠燈往溪
      洲路行駛，而於該交岔路口遭被告車輛撞擊，因而受有頭
      部外傷、腦震盪、左側蛛網膜下腔出血、全身多處擦挫傷
      等傷害；並致系爭機車毀損等情，業據原告提出道路交通
      事故當事人登記聯單、道路交通事故初步分析研判表、道
      路交通事故現場圖、照片(見本院卷第23-33頁)、大千綜
      合醫院108年8月6日診斷證明書、國泰綜合醫院109年5月6
      日診斷證明書(見本院卷第37、39頁)等件為證，復經本院
      調取本院109 年度交易字第209 號刑事全卷核閱無誤；而
      被告許世隆因本件涉犯過失傷害罪嫌，經法院判決處有期
      徒刑2月確定，有上開刑事判決在卷可稽，並為兩造所不
      爭執，堪以認定。
　　㈡按因故意或過失，不法侵害他人之權利者，負損害賠償責
      任。違反保護他人之法律，致生損害於他人者，負賠償責
      任。汽車、機車或其他非依軌道行駛之動力車輛，在使用
      中加損害於他人者，駕駛人應賠償因此所生之損害。民法
      第184條第1項前段、第2項本文、第191條之2本文定有明
      文。次按汽車行駛至交岔路口，其行進、轉彎，應依下列
      規定：一、應遵守燈光號誌或交通指揮人員之指揮。又分
      向限制線，用以劃分路面成雙向車道，禁止車輛跨越行駛
      ，並不得迴轉，道路交通安全規則第102 條第1 項第1 款
      、道路交通標誌標線號誌設置規則第165 條第1 項分別定
      有明文。被告許世隆駕車違反前揭規定，跨越分向限制線
      並闖紅燈駛入路口，致與原告騎乘之系爭機車發生碰撞，
      原告人車倒地而受有頭部外傷、腦震盪、左側蛛網膜下腔
      出血、全身多處擦挫傷等傷害，是被告許世隆對於本件車
      禍事故之發生具有過失。又其過失行為與原告前揭受傷結
      果、系爭機車受損具有相當因果關係，自構成侵權行為，
      應負損害賠償之責。
　　㈢關於爭點⒈被告許趙玉裡將車號0000-00 號自用小客車借予
      被告許世隆，是否成立民法第184條第1項前段規定之侵權
      責任？
　　  按申請汽車駕駛執照考驗者，應具有下列資格：一、年齡
      ：㈠考領普通駕駛執照、輕型或普通重型機車駕駛執照須
      年滿18歲，最高年齡不受限制，道路交通安全規則第69條
      第1項第1款第1點定有明文。查被告許世隆領有合法駕駛
      執照乙節，為兩造所不爭執，可堪認定。則被告許世隆雖
      為高齡，被告趙玉裡將其所有之車輛出借予被告許世隆使
      用，仍與前揭法令規定無違，難推認具有過失。原告雖主
      張：被告許世隆年逾70歲，整體動作速度變慢、知覺動作
      表現衰退，認知方面有關注意力及辨識力之改變，已無法
      勝任安全駕駛，被告許趙玉裡將車輛出借，具有過失云云
      。惟被告許世隆係闖越紅燈違規致生本件車禍，非關駕駛
      者之駕駛能力，原告未另舉證證明被告許世隆有上述能力
      不堪駕駛之狀態，及被告許趙玉裡主觀上知其不能駕駛猶
      出借車輛乙情，自不能認定被告許趙玉裡成立民法第184
      條第1項前段規定之侵權責任。原告請求被告許趙玉裡與
      被告許世隆負連帶賠償責任，於法無據。
　　㈣復按不法侵害他人之身體或健康者，對於被害人因此喪失
      或減少勞動能力或增加生活上之需要時，應負損害賠償責
      任；不法侵害他人之身體、健康者，被害人雖非財產上之
      損害，亦得請求賠償相當之金額，民法第193 條第1 項、
      第195 條第1 項前段亦有規定。原告因其身體健康權受損
      得對被告許世隆請求賠償之項目及金額析述如下：
　　　⒈醫療費用及醫療用品、就診交通費部分：
　　　　⑴原告主張支出必要之醫療費用合計83,701元(33,126＋2
          0,245＋30,330＝83,701)、就診交通費13,775元，為被
          告許世隆所不爭執，堪予憑採。是原告依民法第193
          條第1項規定請求被告許世隆賠償上開費用，為有理
          由。
　　　　⑵關於爭點⒉原告支出護腰產品費用3,647 元、藥品500 
          元、噴劑200 元、貼布1,500 元，是否為其所受傷勢
          所必要？
　　　　  原告主張其支出上開費用，固為被告許世隆所不爭執
          ，惟否認其支出之必要性。查國泰綜合醫院110年2月
          22日(110)管歷字第265號函指出：「病人(即原告)有
          使用護腰及貼布之必要」(見本院卷第337頁)。至於
          原告請求之藥品500元、噴劑200 元，品項、用途及
          療效不明，無法確知其使用之必要性，亦未見原告舉
          證以實其說。綜上，原告依民法第193條第1項規定請
          求護腰產品、貼布費用共5,147元(3,647＋1,500＝5,14
          7)，為有理由；其他藥品、噴劑之請求，則無理由。
           
　　　⒉看護費用部分：
　　　　⑴原告主張其受有大千綜合醫院住院期間必要之看護費
          用損害共19,800元，為被告許世隆所不爭執，堪予憑
          採。是原告依民法第193條第1項規定請求被告許世隆
          賠償19,800元，為有理由。
　　　　⑵關於爭點⒊原告於大千綜合醫院出院後是否有受他人看
          護之必要？看護之期間為何？
　　　　  查大千綜合醫院110年2月3日(110)千醫字第11002012
          號函指出：「個案因頭部外傷、全身多處擦挫傷入院
          治療，因頭暈且多處擦挫傷，行動不方便，住院期間
          須人照顧，但經治療後症狀改善，可自行行動，故出
          院後無他人照顧之必要性。」(見本院卷第319頁)。
          準此，原告於大千綜合醫院出院後無受他人看護之必
          要，原告依民法第193條第1項規定請求出院後之看護
          費用99,000元，為無理由。
　　　⒊關於爭點⒋原告預為請求國泰綜合醫院後續治療所生之醫
        療費、住院費、看護費，有無理由？
　　　  原告現尚未施作手術，其預為請求脊椎開刀治療之相關
        費用。惟按請求將來給付之訴，以有預為請求之必要者
        為限，得提起之，民事訴訟法第246 條定有明文。依照
        國泰綜合醫院110年2月22日(110)管歷字第266號函所示
        ：「原告有明顯神經壓迫症狀，有開刀之必要，但病人
        想先試非侵入性療法，故仍未決定開刀。」(見本院卷
        第335頁)，另原告開庭時亦自承：醫生說可以開刀，但
        我怕開刀有危險，所以我還在想等語(見本院卷第404頁
        )。原告自忖開刀之風險，尚未確定施行上開手術；再
        衡諸原告持續至醫院進行復健乙情，上述神經壓迫症狀
        不無緩解之可能性，日後非必然施行開刀手術，故原告
        無預為請求將來手術所生之醫療費、住院費、看護費之
        必要，原告先預為請求全部費用660,000元，不予准許
        。
　　　⒋不能工作之損失：
　　　　⑴關於爭點⒌原告有無工作？
　　　　  原告主張其車禍前經營麵店等語，業據其提出店鋪照
          片為證(見本院卷第315、317頁)，復證人陳炳鈞到庭
          具結證稱：我一個星期約2、3天會去阿輝滷肉飯用餐
          ，我去用餐時，原告是老闆娘，都在店裡，她在收碗
          盤跟整理，該店約停業1年半，因阿輝跟我說他老婆
          出車禍，沒有人手無法開店等語(見本院卷第461-464
          頁)，既無事證顯示證人與原告有深交，應不至於甘
          冒偽證罪之風險而為虛偽陳述，其上開證述堪予憑採
          ，可認原告協力其夫經營麵店，雖非以其名義開店，
          或其未現場製作餐點，且無投保資料可佐，仍足堪評
          價其付出一定勞動力，與其夫共同經營之工作收益受
          到本車禍之影響，故原告得請求被告許世隆賠償不能
          工作之損失。
　　　　⑵依上開證人所述，該麵店固然停業1年半，原告據此主
          張長達1年之不能工作損失。惟停業之原因可能基於
          損益考量、高齡屆退或疫情因素等多端，不能逕以停
          業時間推認為原告不能工作之期間。復查大千綜合醫
          院110年2月3日(110)千醫字第11002012號函指出：「
          個案......因頭部外傷腦震盪，全身多處擦挫傷故仍
          建議出院後在家療養2星期。」(見本院卷第319頁)。
          準此，應認原告不能工作之期間為住院9日及出院後2
          星期，此亦為被告許世隆所不爭執。是以原告主張不
          能工作之期間長達1年云云，並不可採。又再按兩造
          不爭執之月薪23,800元計算，原告得依民法第193條
          第1項規定請求被告許世隆賠償不能工作之損失共18,
          247元(23,800÷30×｛9＋14｝＝18,246.6，元以下四捨五
          入)；逾此範圍之請求，則無理由。
　　　⒌慰撫金部分：關於爭點⒍原告請求之慰撫金是否過高，應
        予酌減？
　　　  按精神慰撫金之酌定，除被害人所受之傷害程度外，尚
        應審酌雙方之身分地位與經濟狀況、教育程度、加害程
        度等節以定之。查本件車禍造成原告受有頭部外傷、腦
        震盪、左側蛛網膜下腔出血、全身多處擦挫傷等傷害；
        於108年8月6日出院後因頭部外傷及左側蜘蛛膜下腔出
        血併腦震盪症候群、下背部及骨盆、腹壁、左膝左踝挫
        傷、頸部挫傷併頸椎五六、六七椎間盤突出，至國泰綜
        合醫院求診，確認其有殘餘腦震盪症狀及右上肢麻痛，
        不宜從事粗重搬重物工作，有大千綜合醫院108年8月6
        日診斷證明書、國泰綜合醫院109年5月5日診斷證明書
        在卷可查(見本院卷第37、39頁)。原告歷經住院、治療
        及多次復健，現仍未全然康復，留有後遺症，亦未能再
        繼續勞動工作，精神上當受有痛苦。而原告國小畢業，
        事發前與其夫經營麵攤，名下有房屋、土地1筆(財產總
        額2,378,400元)；被告許世隆國中畢業，務農，名下有
        土地1筆、田賦2筆、汽車1部(財產總額2,469,100元)等
        節，除據其等陳明在卷（見本院卷第280、331頁），並
        有本院調取之稅務電子閘門財產所得調件明細表（見本
        院卷附之密封袋）在卷足參。本院審酌前述雙方之身分
        地位、經濟狀況及原告所受傷勢、被告許世隆過失駕車
        之歸責程度等一切情狀，認原告請求賠償慰撫金360,00
        0元，尚嫌過高，應認以200,000 元為適當。
　　　⒎綜上，原告得請求340,670元（計算式：醫療費用83,701
        ＋交通費13,775＋醫療用品費5,147＋看護費用19,800＋不
        能工作之損失18,247＋慰撫金200,000 ＝340,670）。
　　㈤關於爭點⒎原告是否與有過失？原告與被告許世隆之過失比
      例為何？
　　  按損害之發生或擴大，被害人與有過失者，法院得減輕賠
      償金額，或免除之，民法第217 條第1 項定有明文。查被
      告許世隆駕車跨越分向限制線繞過前方停等紅燈車輛，貿
      然闖越紅燈路口，原告係依交通號誌正常行駛，原告駛近
      時本於信賴原則，信賴前方號誌為綠燈，速通行該路口，
      自無從防範被告許世隆上揭違反交通規則之駕駛行為，難
      期原告盡其他車前狀況注意之義務，應認原告騎車遵守號
      誌之行為，不具與有過失。至被告許世隆所提相關判決，
      多為相對路權即閃光號誌之路口或其他情形，應相互禮讓
      ，與本件情形不同，無法比附援引之。又苗栗縣警察局道
      路交通事故初步分析研判表雖記載原告未注意車前狀態，
      惟該初步分析未考量到信賴原則之適用，故不能據此認定
      原告對本件車禍與有過失。被告許世隆抗辯：原告與有過
      失，應負三成之過失比例云云，並不可採。
　　㈥按保險人依強制汽車責任保險法給付之保險金，視為被保
      險人損害賠償金額之一部分，被保險人受賠償請求時，得
      扣除之，為強制汽車責任保險法第32條所明定。查原告已
      受領強制汽車責任險給付60,034元，為兩造所不爭執，則
      該保險給付視為被告許世隆損害賠償金額之一部分，此部
      分金額應予扣除。故原告得請求被告賠償280,636元（ 34
      0,670－60,034＝280,636 ）。
七、綜上所述，原告依民法第184條第1項前段、第2項、第191條
    之2等規定，請求被告許世隆給付283,026元（身體權損害28
    0,636＋眼鏡損害2,390＝283,026），及其中270,753元自民事
    起訴狀繕本送達翌日即109年11月5日起至清償日止，按週年
    利率5％計算之利息；另7,467元自民事準備三狀繕本送達翌
    日即110年5月15日起至清償日止，按週年利率5％計算之利息
    ；另3,756元，自民事準備四狀繕本送達翌日即110年8月4日
    起至清償日止，按週年利率5％計算之利息；另1,050元自民
    事準備五狀繕本送達翌日即110年8月18日起至清償日止，按
    週年利率5％計算之利息，為有理由，應予准許。逾此範圍之
    請求，則無理由，應予駁回。
八、本件原告勝訴部分係依民事訴訟法第427 條第2 項規定適用
    簡易程序之訴訟，所為被告敗訴之判決，依同法第389條第1
     項第3 款規定，本院應依職權宣告假執行。原告陳明願供
    擔保聲請宣告假執行，然其聲請僅係促使法院為職權之發動
    ，爰不為假執行擔保金之諭知。至原告敗訴部分，假執行之
    聲請已失所依附，即應駁回之。另被告許世隆陳明願供擔保
    聲請宣告免為假執行，合於法律規定，爰酌定相當之擔保金
    額宣告之。
九、本件事證已臻明確，兩造其餘攻擊防禦方法及所提證據經審
    酌後，於判決結果不生影響，爰不另一一論駁，附此敘明。
十、訴訟費用負擔之依據：民事訴訟法第79條。
中　　華　　民　　國　　110 　年　　8 　　月　　31　　日
                  苗栗簡易庭  法  官  張新楣
以上正本係照原本作成。 
如對本判決上訴，須於判決送達後20日內向本院提出上訴狀（須
附繕本）。如委任律師提起上訴者，應一併繳納上訴審裁判費。
  
                              書記官  劉立晨　　
中　　華　　民　　國　　110 　年　　8 　　月　　31　　日